【裁判字號】    98,台上,1284
【裁判日期】    980723
【裁判案由】    給付貨款
【裁判全文】
最高法院民事判決            九十八年度台上字第一二八四號
上  訴  人  文翔有限公司
法定代理人  甲○○
訴訟代理人  桂梅君律師
被 上訴 人  育富電子股份有限公司
法定代理人  乙○○
上列當事人間請求給付貨款事件，上訴人對於中華民國九十八年
三月十七日台灣高等法院第二審判決（九十六年度上字第三四九
號），提起上訴，本院判決如下：
    主  文
上訴駁回。
第三審訴訟費用由上訴人負擔。
    理  由
本件上訴人主張：被上訴人於民國九十四年八月二十二日向伊購
買型號1.20 1/1 1030 ×1240（下稱一○三○型）銅泊基板共四
萬張（下稱訂單一），分四個月每月各交付一萬張，九十四年十
月四日購買型號一○三○型及1.20 1/1 1080 ×1240（下稱一○
八○型）銅泊基板各一萬張（下稱訂單二）、同年月七日購買型
號一○三○型銅泊基板共十萬零二千張（下稱訂單三），均屬分
批交貨之買賣契約。伊就訂單一已全部交貨，訂單二、三則因未
約定交付期間而尚未成立生效，且兩造於同年十一月二十三日開
會（下稱商討會議）商討並就訂單三因確定缺貨而合意取消。縱
如被上訴人所言，認訂單一、二仍屬有效，伊亦已就訂單一交付
二萬二千張，尚餘一萬八千張，就訂單二交付五千零七張（含同
年十月十四日補單之七張），尚餘一萬五千張未交，惟被上訴人
短付同年十月、十一月貨款，合計新台幣（下同）七百八十九萬
四千一百元（扣除瑕疵貨物折讓之十四萬八千四百九十四元），
經催告未獲置理，伊自得拒絕再交付其餘貨品，被上訴人亦不得
據此以其向香港「建滔公司」下單訂貨之價差作為損害而主張抵
銷貨款。爰依買賣之法律關係，求為命被上訴人給付六百三十六
萬六千六百九十元並自訴狀繕本送達翌日即九十五年三月十五日
起加計法定遲延利息之判決（原審依被上訴人之附帶上訴，將第
一審所為被上訴人敗訴之判決部分廢棄，僅判命被上訴人給付一
百五十二萬七千四百十元本息，被上訴人對之未聲明不服。又上
訴人另於第一審請求給付敗訴未聲明不服部分，因未繫屬本院，
不予贅載）。
被上訴人則以：兩造就系爭三份訂單之單價、數量均已合致，且
經排定交貨期日，買賣契約應屬成立。上訴人並於商討會議中，
允諾於同年月二十五日前排定交貨期日並通知之，屆期卻未履行
，伊當時亦無同意終止訂單三之契約。上訴人迄今尚未交付一○
三○型貨品計十三萬張，一○八○型貨品計五千張，伊就此得主
張同時履行抗辯。又上訴人未如期交貨，已構成給付遲延，其於
九十四年十二月及九十五年一月所為終止契約均不合法。另伊於
九十五年九月十四日及十二月十四日向香港「建滔公司」採購上
訴人未交付之貨品共八萬張，差價損害共計一千三百十二萬三千
九百元，均應由上訴人賠償，尤得與本件貨款相互抵銷等語，資
為抗辯。
原審斟酌全辯論意旨及調查證據之結果，以：兩造自九十四年五
月起陸續買賣銅泊基板，其交易模式為先談妥貨品數量、金額、
交貨日期後，由被上訴人將訂購單傳真予上訴人，再由上訴人簽
認回傳，被上訴人每月依上訴人交付貨品數量結帳，六十日後交
付貨款等情，為兩造所不爭執。訂單一已載明交貨日期，參酌代
表被上訴人與上訴人接洽之證人黃東聖證言，足認兩造於填載訂
購單前，即就契約必要之點即貨品種類、數量及金額達成合意，
契約已然成立，上訴人回傳訂購單，不過確認該筆交易。至上訴
人回傳訂單二、三時，雖就原先所談之交貨日期在注意事項註記
「以上交期將於確認後，再另行通知」，然參諸兩造交易模式，
堪認兩造就交貨時間原亦談妥，僅上訴人嗣後自行加註尚待確認
而已，此觀兩造於「文翔採購訂單在途明細表」確認系爭三份訂
單之分別交貨情形自明，故兩造就系爭三份訂單均已成立買賣契
約。其次，上訴人已交付銅泊基板一○八○型五千零七張、一○
三○型二萬二千張一節，為兩造不爭。前者均屬訂單二（含補單
），後者則有一萬六千張屬訂單一、六千張屬訂單三，有商討會
議紀錄結論、文翔採購訂單在途明細表、原物料交貨驗收單、成
品交運單等件記載及證人黃東聖證言等可證。依兩造交易模式，
兩造就同一訂單中之貨品及貨款，得主張同時履行，不同訂單則
否，為兩造不爭，則單一筆買賣中，上訴人如有部分貨品未交付
，即屬債務一部不履行，被上訴人得拒絕給付該筆買賣之當期或
後期貨款。查就訂單一（一○三○型銅泊基板四萬張）部分，上
訴人已於九十四年九月交付一萬張，十月、十一月各交付三千張
。九月份貨款依約雖應於十一月給付，然上訴人於十月、十一月
未足額交貨，被上訴人自得主張同時履行抗辯，拒絕給付九月及
其後各期貨款。是上訴人以被上訴人未付貨款為由（嗣上訴人同
意就瑕疵貨品折讓而收受被上訴人給付之九月份貨款），拒絕再
交貨，並終止契約，自不合法。次就訂單二（一○三○型及一○
八○型銅泊基板各一萬張）部分，上訴人僅交付一○八○型銅泊
基板五千片（含補單部分則為五千零七片），其餘未交付部分，
上訴人未依商討會議結論於九十四年十一月二十五日下午四時前
排訂交貨日期通知被上訴人，自應負交貨遲延責任，則被上訴人
據此就同年十二月應給付之十月份貨款主張同時履行抗辯，應屬
有理，上訴人不得終止契約。至訂單三部分，於上訴人交付六千
張後，兩造在商討會議中已合意終止，上訴人嗣後無再為給付義
務。再者，被上訴人因上訴人遲未交付訂單一之一○三○型銅泊
基板一萬八千張，訂單二之同型銅泊基板一萬張、一○八○型銅
泊基板五千張，而向他人採購之差價三百四十七萬二千七百四十
元（訂單一）及一百九十二萬九千三百元、九十六萬四千六百五
十元（訂單二）部分，自得依民法第二百三十一條第一項規定請
求上訴人損害賠償，並據以與其應給付之十月、十一月貨款七百
八十九萬四千一百元抵銷。從而，上訴人依據買賣之法律關係，
除上開一百五十二萬七千四百十元本息外，請求被上訴人再給付
該經抵銷之貨款計六百三十六萬六千六百九十元本息，非有理由
，不應准許，並說明上訴人其餘主張與舉證，無一一論述之必要
，為原審心證之所由得，因而廢棄第一審命被上訴人給付超過一
百五十二萬七千四百十元（即二百五十萬八千零九十元）本息部
分之判決，改判駁回上訴人該部分之訴，並維持第一審駁回上訴
人請求給付三百八十五萬八千六百元本息部分之判決，駁回其該
部分之上訴。
查依卷附訂（購）單一至三及補單所示（見一審卷一四三至一四
六頁），其上均載有交貨日期，且上訴人於九十四年十一月二十
五日，在載有上開交貨日期之「文翔採購訂單在途明細表」簽字
確認（見同卷一四七頁），為原審合法認定之事實。則原審依其
解釋契約、取捨證據、認定事實及適用法律之職權行使，以上訴
人應負給付遲延之賠償責任，被上訴人得據之與本件貨款相抵銷
為由，而為上訴人不利部分之判決，於法核無不合。上訴論旨，
猶執陳詞，並以其他與判決基礎無涉之理由，指摘原判決不利於
己部分不當，求予廢棄，不能認為有理由。
據上論結，本件上訴為無理由。依民事訴訟法第四百八十一條、
第四百四十九條第一項、第七十八條，判決如主文。
中    華    民    國  九十八  年    七    月  二十三  日
                      最高法院民事第五庭
                          審判長法官  顏  南  全
                                法官  林  大  洋
                                法官  沈  方  維
                                法官  王  仁  貴
                                法官  張  宗  權
      本件正本證明與原本無異
                                      書  記  官
中    華    民    國  九十八  年    八    月    四    日
                                                Ａ


司法院資訊處製作；財團法人民間司法改革基金會備份。
